最高法院刑事判決　　　　　　　　　　　　　　　八十六年度台上字第二八四五號
　　上 訴 人　洪 文 棟
　　　　　　　洪 士 琪
　　被　　告　甲 ○ ○
　　　　　　　乙○○○
右上訴人等因自訴被告等偽造文書等罪案件，不服台灣高等法院中華民國八十五年五
月十四日第二審判決（八十四年度上訴字第六四七五號，自訴案號：台灣台北地方法
院八十三年度自字第八一七號），提起上訴，本院判決如左：
    主  文
原判決關於洪士琪自訴甲○○、乙○○○部分均撤銷，發回台灣高等法院。
其他上訴駁回。
    理  由
一關於發回部分：
按自訴人為接受文書之送達，應將其住所、居所或事務所向法院陳明，為刑事訴訟法
第五十五條前段所明定。又送達於應受送達人之住、居所、事務所或營業所行之。如
送達於住、居所、事務所或營業所不獲會晤應受送達人者，得將文書付與有辨別事理
能力之同居人或受僱人，亦分別為民事訴訟法第一百三十六條第一項前段、第一百三
十七條第一項所明定。刑事訴訟法第六十二條就此亦有準用上開民事訴訟法之規定。
經查洪士琪於第一審固曾向法院陳明其送達處所為「台北市○○○路三三八巷十二號
」，第一審法院乃於八十四年十一月十四日將該第一審判決書依址送達，雖送達證書
蓋有其父「洪文棟」代收之印文，惟洪士琪於原審即主張當時洪文棟人在國外無從代
收，請函查入出境管理局即足證所言非虛，故該送達並非合法云云。倘若其所供無訛
，則第一審法院判決書是否確實送達予洪士琪之同居人或受僱人，而發生合法送達之
效力，即非無可疑而有調查之必要。再查洪士琪於第一審雖曾委託張睿文律師為自訴
代理人；但並未委託其為送達代收人，亦難以自訴代理人於同上日收到第一審法院判
決書，視為送達本人論。原審未經合法調查，逕以第一審法院曾於上開期日分別將判
決書送於洪士琪自訴狀所列住所，其同居人洪文棟收受，復由其委任之代收人張睿文
律師收受，認洪士琪於八十五年一月二十二日之上訴已逾法定期間，駁回洪士琪在第
二審之上訴等情，即有應調查之證據未予調查之違法。洪士琪上訴意旨，指摘原判決
此部分不當，為有理由，應認此部分有發回更審之原因。又洪士琪自訴意旨所指被告
等涉嫌侵占部分與偽造文書部分為牽連犯裁判上一罪，故亦應併予發回。
二關於駁回部分：
(一)盜用印章、偽造私文書、行使偽造私文書部分：
按刑事訴訟法第三百七十七條規定，上訴於第三審法院，非以判決違背法令為理由，
不得為之。是提起第三審上訴，應以原判決違背法令為理由，係屬法定要件。如果上
訴理由狀並未依據卷內訴訟資料，具體指摘原判決不適用何種法則或如何適用不當，
應認其上訴為違背法律上之程式，予以駁回。本件上訴意旨略稱：被告等盜用洪士琪
印章，將洪士琪所有瑞芳農業股份有限公司股份五百股移轉予他人，確犯偽造文書罪
。原判決憑何認定該五百股為甲○○基於原協議及信託關係有權為之移轉云云。惟查
原判決依卷內資料，認被告等為洪文棟自訴盜用印章、偽造私文書、行使偽造私文書
等犯行不能證明。因而維持第一審諭知被告等無罪之判決，駁回洪文棟在第二審之上
訴。已詳所憑之證據及認定之理由。從形式上觀察，尚無違背法令情形。上訴意旨
並未依據卷內訴訟資料，具體指摘原判決不適用何種法則或如何適用不當，依上說明
，洪文棟此部分上訴違背法律上之程式，應予駁回。
(二)侵占及使公務員登載不實、詐欺部分：
按刑事訴訟法第三百七十六條所列各罪之案件，經第二審判決者，不得上訴於第三審
法院，法有明文。本件洪文棟自訴被告等侵占、使公務員登載不實、詐欺部分之案件
，洪文棟係認被告犯有刑法第二百十四條、第三百三十五條第一項、第三百三十九條
第一項之罪，核屬刑事訴訟法第三百七十六條第一款、第三款、第四款之案件。依首
開說明，既經第二審判決，自不得上訴於第三審法院，洪文棟竟復提起此部分上訴，
顯為法所不許，應併駁回。
據上論結，應依刑事訴訟法第三百九十七條、第四百零一條、第三百九十五條前段，
判決如主文。
中      華      民      國    八十六    年      五      月     十六     日
                              最高法院刑事第十庭
                                  審判長法官  吳  雄  銘
                                        法官  池  啟  明
                                        法官  陳  宗  鎮
                                        法官  石  木  欽
                                        法官  吳  火  川
      右正本證明與原本無異
                                              書  記  官
中      華      民      國    八十六    年      五      月    二十二    日
